【裁判字號】    92,易,418
【裁判日期】    920916
【裁判案由】    竊盜
【裁判全文】
臺灣士林地方法院刑事判決                          九十二年度易字第四一八號
    公  訴  人  臺灣士林地方法院檢察署檢察官
    被      告  丁○○
右列被告因竊盜案件，經檢察官提起公訴（九十年度偵字第九三七七號、九十一年度
偵字第一０五九九號），及移
左：
    主  文
丁○○連續竊盜，處有期徒刑陸月，如易科罰金，以參佰元折算壹日；又竊盜，處有
期徒刑肆月，如易科罰金，以參佰元折算壹日，扣案之機車鑰匙壹支沒收。應執行有
期徒刑捌月，如易科罰金，以參佰元折算壹日，扣案之機車鑰匙壹支沒收。
    事  實
一、丁○○基於意圖自己不法所有之概括犯意，於民國八十九年十一月十九日十六時
    許至三十日十七時許間某時，在不詳地點，以自備鑰匙一支，竊取停放於路旁懸
    掛ＨＭ─二二一八號車牌之車牌號碼ＣＡ─一八五一號自用小客車（車牌號碼Ｃ
    Ａ─一八五一號自用小客車為丙○○所有，而由其夫甲○○使用，於八十九年十
    一月十六日二十二時許在淡水鎮○○路、八勢路口失竊；ＨＭ─二二一八號車牌
    二面為乙○○所有，於八十九年十一月十九日十六時許，在台北縣五股鄉觀音山
    風景區管理所前失竊，起訴書載為丁○○分別於上開時間，先後竊取之），得手
    後，作為自己代步之工具。復承同一之概括犯意，於八十九年十二月三十一日二
    十一時許，在台北縣淡水鎮○○路七二巷二八弄口，見己○○所有停放於該處路
    旁車牌號碼ＧＤ─七六四三號自用小客車之鑰匙未取下，乃以該鑰匙竊取該車得
    手，亦作為自己代步之工具。嗣分別於(一)八十九年十一月三十日十七時許，為警
    在臺北縣淡水鎮○○街五號四樓住處查獲，扣得汽車用搖控器一個，隨即帶同警
    員在同街四八號前，以該搖控器開啟懸掛ＨＭ─二二一八號車牌之車牌號碼ＣＡ
    ─一八五一號自用小客車，當場起獲車牌號碼ＣＡ─一八五一號自用小客車（Ｃ
    Ａ─一八五一號車牌二面置於後行李箱內）、ＨＭ─二二一八號車牌二面、丙○○汽車駕照及全民健保卡各一張、甲○○汽車駕照一張、世華銀行存摺一本及金
    融卡一張、第一銀行存摺一本及元大京華證券存摺一本；(二)九十年一月四日二十
    一時五十五分許，丁○○駕駛竊來之己○○所有車牌號碼ＧＤ─七六四三號自用
    小客車，行經臺北縣淡水鎮○○○道與中山北路口時，為躲避巡邏員警臨檢，突
    然左轉逆向而行，不慎撞及蘇文賢所騎乘車牌號碼ＡＷＨ─二六七號重型機車（
    涉嫌過失傷害罪及毀損罪部分，另經不起訴處分），經警到場處理，起獲車牌號
    碼ＧＤ─七六四三號自用小客車、己○○彰化銀行存摺一本、汽車鑰匙三支。
二、丁○○另起意圖為自己不法所有之犯意，於九十一年九月五日凌晨五時許，在台
    北市大同區○○○路○段二四一號前，以自己所有之鑰匙一支，竊取庚○○所有
    停放於該處車牌號碼ＣＧＩ─０一六號重型機車，得手後，亦作為自己代步之工
    具。嗣於九十一年十月十六日凌晨四時許，丁○○因另案通緝，為警在臺北縣淡
    水鎮○○路○段八巷一弄三號其友人唐輝住處查獲，並於上址門前，發現庚○○
    失竊之車牌號碼ＣＧＩ─０一六號重型機車。旋自丁○○臥房門後掛置之長褲口
    袋內扣得丁○○所有供行竊用之機車鑰匙一支
三、案經台北縣政府警察局蘆洲分局、淡水分局報請台灣士林地方法院檢察署檢察官
    偵查起訴及移送併案審理。
    理  由
一、訊據被告丁○○對於右開事實欄一之犯罪事實坦白承認，惟矢口否認右開事實二
    之竊盜犯行，辯稱：伊未竊取車牌號碼ＣＧＩ─０一六號重型機車，警員雖在伊
    寄居之臥房門後掛置之長褲口袋內起獲機車鑰匙一支，但長褲和機車鑰匙均非伊
    所有云云。經查：
  (一)被告於本院調查、審理時坦白承認於右開事實欄一所示時、地，竊取懸掛ＨＭ─
    二二一八號車牌之車牌號碼ＣＡ─一八五一號自用小客車及車牌號碼ＧＤ─七六
    四三號自用小客車之事實，並經被害人甲○○、乙○○、己○○指訴失竊情節綦
    詳，復有被害人立具之贓物認領保管單三紙、車輛竊盜、車牌失竊資料個別查詢
    報表—查詢車輛認可資料三份，及得以開啟車牌號碼ＣＡ─一八五一號自用小客
    車之搖控器一個扣案可證，足見被告此部分自白與事實相符，自得採為論罪之依
    據。又車牌號碼ＣＡ─一八五一號自用小客車係於八十九年十一月十六日二十二
    時許失竊，ＨＭ─二二一八號車牌二面乃於八十九年十一月十九日十六時許失竊
    ，而被告於八十九年十一月三十日十七時許，帶同警員起獲懸掛ＨＭ─二二一八
    號車牌之車牌號碼ＣＡ─一八五一號自用小客車，已如前述，故被告應係於八十
    九年十一月十九日十六時許至三十日十七時許間某時，在不詳地點，竊取懸掛Ｈ
    Ｍ─二二一八號車牌之車牌號碼ＣＡ─一八五一號自用小客車。另被告於本院審
    理時自白竊取車號車牌號碼ＧＤ─七六四三號自用小客車，惟供稱不記得行竊時
    、地等語，然其自白該次行竊之基本事實，經核與其於九十二年三月二十七日檢
    察官偵訊時之自白相符（見九十一年度偵字第一０五九九號卷第六五頁），而其
    於偵查中已供明行竊地點在台北縣淡水鎮○○路七二巷二八弄口，此與被害人己○○所述車輛停放地點相同，足見該車在己○○停放後便為被告竊取，其間並無
    他人介入，是被害人己○○所述發現失竊之八十九年十二月三十一日二十一時許
    及地點，應係被告行竊之時、地，亦堪認定。
  (二)被告於右開事實欄二所示時、地，竊取庚○○所有車牌號碼車牌號碼ＣＧＩ─０
    一六號重型機車之事實，業據被告於警詢時供稱：「我竊取重機ＣＧＩ─０一六
    一部作為代步工具。」、「約今年（九十一年）的九月五日在台北市○○○路○
    段二四一號前竊取重機ＣＧＩ─０一六。」、「警方在查獲我為通緝犯之同時，
    發現門口（淡水鎮○○路○段八巷一弄三號）停放一部重機ＣＧＩ─０一六係為
    贓車，且警方自我身上起出我自備之鑰匙（特徵為無鑰匙塑膠頭，並結有參個小
    玉佩），並能符合啟動重機ＣＧＩ─０一六之電門，在物證符合情況下，我便招
    供這部ＣＧＩ─０一六確實為我竊取，做為平日之代步工具。」等語（見九十一
    年度偵字第一０五九九號卷第一三、一四頁），經核與被害人己○○指訴失竊情
    節相符，復有被害人立具之贓物認領保管單一紙、車輛失竊通報單一紙、丁○○
    指認機車之照片一幀在卷可憑，及作案用鑰匙一支扣案可證。
  (三)被告雖辯稱警員起出機車鑰匙之長褲不是伊的，機車鑰匙亦非伊所有云云，然據
    證人即查獲警員戊○○於本院調查時具結證稱：渠接獲民眾唐輝報案，於九十一
    年十月十六日上午四時許，在台北縣淡水鎮○○路○段八巷一弄三號唐輝住處，
    查獲被告是另案通緝犯，並發現停放於門口之車牌號碼ＣＧＩ─０一六號重型機
    車是贓車，唐輝說該機車是被告使用，並在掛置被告房間門後之長褲口袋內起出
    機車鑰匙一支，用以啟動該機車，被告承認長褲及鑰匙均屬其所有，並出於自由
    意識供承竊取該機車等語（見本院九十二年八月十二日訊問筆錄），可見警方依
    現場之贓車按圖索驥，找出被告所有之長褲內有機車鑰匙，並持機車鑰匙啟動贓
    車，被告始坦承犯行，而該長褲確係掛置於被告房間門後，為被告直認在卷（見
    本院九十二年九月二日審理筆錄），且證人戊○○於偵查中更結證稱：查獲當日
    ，被告是著該長褲到派出所等語（見九十一年度偵字第一０五九九號卷第四二頁
    背面）等語，足認被告警訊時自白竊取車牌號碼ＣＧＩ─０一六號重型機車犯行
    ，核與事實相符，堪予採信，其嗣後翻異前供之所辯，顯無足採。
  (四)綜上所述，本案事證明確，被告犯行堪以認定，應依法論科。
二、核被告丁○○所為，係犯刑法第三百二十條第一項之竊盜罪。公訴意旨認被告係
    持其所有客觀上足為兇器之十字起子一支，竊取車牌號碼ＣＡ─一八五一號自用
    小客車，核犯刑法第三百二十一條第一項第三款之攜帶兇器竊盜罪，乃以被告於
    九十年一月三十一日警詢時自白持十字起子行竊等語（見九十年偵字第二六０七
    號卷第七頁），為主要論據，惟按被告之自白得為證據者，依刑事訴訟法第一百
    五十六條第一項之規定，須具備(一)非出於強暴、脅迫、利誘、詐欺、疲勞訊問、
    違法羈押或其他不正之方法。(二)與事實相符之兩種要件，故該項自白，苟係出於
    上述之不正方法，即無論其是否與事實相符，根本上已失其證據能力，不得採為
    判斷事實之證據資料（最高法院二九年上字第一四五七號判例參照）。訊之被告
    否認於該次警詢時有上開供述，於偵查中進而辯稱：「那是警方將筆錄寫好拿到
    看守所給我簽名的。」、「因為警方說如不簽名，他們要借提。」等語（見台灣
    嘉義地方法院檢察署九十年度偵字第二四一０號卷第九頁背面），而該次警詢並
    未錄音，警詢筆錄上復未記載製作人姓名，則被告上開恐懼警方借提而在警方預
    作之筆錄上簽名等所辯，尚非全然無據，且查無其他補強證據證明被告係持十字
    起子行竊，從而，尚不得執被告上開有瑕疵之警詢自白，遽認被告攜帶兇器竊取
    車牌號碼ＣＡ─一八五一號自用客車，公訴人認被告此部分所為係犯刑法第三百
    二十一條第一項第三款之攜帶兇器竊盜罪，容有未合，起訴法條應予變更。被告
    竊取懸掛ＨＭ─二二一八號車牌之車牌號碼ＣＡ─一八五一號自用小客車所為，
    起訴意旨認被告係先竊取車號ＣＡ─一八五一號，再竊取ＨＭ─二二一八號車牌
    ，惟並無積極證據足資證明被告分別竊盜之二次行為，應認被告一次竊取二物之
    自白為可採，而其雖一併竊取被害人黃錦所有交由甲○○使用及乙○○所有之財
    物，其所竊取者，雖屬二人之財物，但非被告所能知悉，應成立一個竊盜罪，不
    發生數罪之想像競合問題（最高法院二十九年上字第一四０三號判例參照）。被
    告如事實欄一先後二次犯行，時間緊接，犯罪構成要件相同，顯係基於概括犯意
    反覆為之，應依刑法第五十六條之規定，論以一罪，並加重其刑。又被告如事實
    欄一及二之犯行，行為之標的物態樣不同，且時間相隔一年九月餘，並非密接，
    顯見被告並非本於始於一貫之犯意反覆為之，犯意各別，應予分論併罰，公訴意
    旨認有連續犯之裁判上一罪關係，尚有未洽，併此指明。爰審酌被告之犯罪動機
    、目的、手段，品性、生活狀況、智識程度、所生危害、手段非重，及被告正值
    壯年，卻存不勞而獲及僥倖心態，且犯後否認部分犯行，態度非佳等一切情狀，
    各量處如主文所示之刑，並定其應執行之刑，並諭知易科罰金之折算標準。查被
    告如事實欄一之行為後，刑法第四十一條業於九十年一月四日經立法院修正通過
    ，並經總統於九十年一月十日公布，而於同年一月十二日生效施行，其修正條文
    為：「犯最重本刑為五年以下有期徒刑以下之刑之罪，而受六個月以下有期徒刑
    或拘役之宣告，因身體、教育、職業、家庭之關係或其他正當事由，執行顯有困
    難者，得以一元以上三元以下折算一日，易科罰金。但確因不執行所宣告之刑，
    難收矯正之效，或難以維持法秩序者，不在此限。」「併合處罰之數罪，均有前
    項情形，其應執行之刑逾六月者，亦同」，核與修正前刑法第四十一條相較，修
    正後條文顯較有利於被告，故本件既符合修正後刑法第四十一條之情形，自應依
    刑法第二條第一項前段規定，依修正後刑法第四十一條規定諭知易科罰金之折算
    標準，合此說明。
三、扣案之機車鑰匙一支係被告供竊取車牌號碼ＣＧＩ─０一六號重型機車之用，為
    其於警詢時供明在卷，再依其行竊後歷一月餘仍持有該支鑰匙之情狀觀之，該支
    機車鑰匙顯屬被告所有，爰依刑法第三十八條第一項第二款之規定宣告沒收。至
    另扣案之汽車搖控器一個、汽車鑰匙三支，為被告否認為其所有，亦查無證據證
    明係供犯罪所用之物，自不得率予沒收，附此敘明。
四、至移送併案審理之台灣士林地方法院檢察署九十年度核退字第一三號之犯罪事實
    與本案起訴之竊取車牌號碼ＧＤ─七六四三號自用小客車部分之犯罪事實完全相
    同，係單純一罪關係，本院自得併為審理，附此敘明。
據上論斷，應依刑事訴訟法第二百九十九條第一項前段、第三百條，刑法第二條第一
項前段、第五十六條、第三百二十條第一項、第四十一條第一項、第二項、第三十八
條第一項第二款、第五十一條第五款，罰金罰鍰提高標準條例第一條前段、第二條，
判決如主文。
本案經檢察官江林達到庭執行職務
中      華      民      國      九十二      年      九    月    十六    日
                  臺灣士林地方法院刑事第四庭
                                    審判長法  官  謝  靜  恒
                                          法  官  周  明  鴻
                                          法  官  何  信  慶
右正本證明與原本無異。
如不服本判決，應於判決送達後十日內，向本院提出上訴狀。
                                          書記官  魏  里  安
中      華      民      國      九十二      年      九    月    十六    日
附錄本判決論罪科刑依據之法條：
刑法第三百二十條第一項(普通竊盜罪、竊佔罪)：
意圖為自己或第三人不法之所有，而竊取他人之動產者，為竊盜罪，處五年以下有期
徒刑、拘役或五百元以下罰金。


司法院資訊處製作；財團法人民間司法改革基金會備份。
